【裁判字號】    94,訴,2466
【裁判日期】    950111
【裁判案由】    毒品危害防制條例
【裁判全文】
臺灣板橋地方法院刑事判決              94年度訴字第2466號
公  訴  人  臺灣板橋地方法院檢察署檢察官
被      告  甲○○
                    （另案在臺灣臺北監獄臺北分監執行中）
上列被告因違反毒品危害防制條例案件，經檢察官提起公訴（94
年度毒偵字第6196號），本院以簡式審判程序審理，判決如下：
    主  文
甲○○施用第一級毒品，累犯，處有期徒刑壹年。
    事  實
一、甲○○前於民國90年間因竊盜案件，經本院以90年度板簡字
    第651 號判處有期徒刑3 月，如易科罰金，以銀元300 元折
    算1 日確定，已於90年10月16日易科罰金執行完畢。另曾於
    92年間因施用毒品案件，經本院以92年度毒聲字第957 號裁
    定送觀察、勒戒後，認無繼續施用毒品之傾向，於92年4 月
    30日執行完畢後釋放，並由臺灣板橋地方法院檢察署檢察官
    以92年度毒偵字第577 號為不起訴處分確定。詎仍不知悔改
    ，於上開觀察、勒戒執行完畢釋放後5 年內，基於施用第二
    級毒品安非他命之概括犯意，自94年6 月間某時起至同年7
    月30日晚上某時止，在其位於臺北縣土城市○○路某處之租
    屋內，以將安非他命置入吸食器（未據扣案）之玻璃球內以
    火燒烤再吸聞所生煙霧之方式，連續施用第二級毒品安非他
    命多次（平均每天約施用1 至2 次）。其中，甲○○於94年
    7 月31日為警採尿前回溯26小時內之某次施用安非他命時，
    明知其所使用吸食器之玻璃球內殘留有綽號「光頭」之不詳
    成年男子施用毒品所剩未燒烤完全之第一級毒品海洛因，另
    基於施用第一級毒品海洛因之犯意，而將安非他命添入該吸
    食器玻璃球內與上開海洛因摻雜後，再一併燒烤吸聞所生煙
    霧，以此方式，同時施用第一級毒品海洛因及第二級毒品安
    非他命1 次。嗣甲○○因另案通緝，為警於94年7 月31日凌
    晨0 時35分許，在臺北縣土城市○○路84巷口查獲逮捕，經
    採集其尿液送驗，發現呈鴉片類及安非他命類藥物之陽性反
    應，始偵悉上情。
二、案經臺北縣政府警察局土城分局報請臺灣板橋地方法院檢察
    署檢察官偵查起訴。本院於準備程序進行中，被告就被訴事
    實為有罪之陳述，經告知簡式審判程序之旨，並聽取當事人
    意見後，本院合議庭裁定由受命法官獨任進行簡式審判程序
    。
    理  由
一、上揭事實，業據被告甲○○於本院審理時坦承不諱，又被告
    為警查獲後，經採集其尿液送驗結果，呈鴉片類及安非他命
    類藥物陽性反應，有臺灣檢驗科技股份有限公司94年8 月18
    日、同年12月25日出具之濫用藥物尿液檢驗報告各1 件在卷
    可證。按海洛因經注射或吸入人體後，約80% 於24小時內自
    尿中排出，一般而言，尿液中能否驗出嗎啡陽性反應與其投
    與量、投與途徑、採尿時間、個人體質及檢測方法之靈敏度
    有關，國外曾有文獻報導注射6 毫克之海洛因鹽酸鹽，其代
    謝物嗎啡之平均可檢出時限約為26小時；又甲基安非他命經
    口服投與後約70% 於24小時內自尿中排出，約90% 於96小時
    內自尿中排出，由於甲基安非他命成分之檢出與其投與方式
    、投與量、個人體質、採尿時間與檢測儀器之精密度等諸多
    因素有關，因此僅憑尿液中呈安非他命陽性反應，並無法確
    實推算吸食時間距採集時間之長短，惟依上述資料推斷，最
    長可能不會超過4 日，均經行政院衛生署藥物食品檢驗局分
    別以81年9 月8 日（81）藥檢壹字第8114885 號、81年2 月
    8 日（81）藥檢一字第001156號函述綦詳，為本院承辦毒品
    案件職務上所已知。被告上開採尿送驗結果，既呈鴉片類及
    安非他命類藥物陽性反應，足以擔保其自白確與事實相符。
    此外，被告曾於92年間因施用毒品案件，經本院以92年度毒
    聲字第957 號裁定送觀察、勒戒後，認無繼續施用毒品之傾
    向，於92年4 月30日執行完畢後釋放，並由臺灣板橋地方法
    院檢察署檢察官以92年度毒偵字第577 號為不起訴處分確定
    等情，刑案資料查註紀錄表、本院94年度簡字第1592號刑事
    簡易判決、臺灣高等法院被告前案紀錄表各1 件存卷可參。
    綜上，本案事證明確，被告犯行堪予認定，應依法論科。
二、按海洛因、安非他命分別係屬毒品危害防制條例第2 條第2
    項第1 款、第2 款所定之第一級、第二級毒品，是核被告所
    為，係犯毒品危害防制條例第10條第1 項之施用第一級毒品
    罪，及同條第2 項之施用第二級毒品罪。其持有第一級毒品
    海洛因、第二級毒品安非他命之低度行為，各為施用之高度
    行為所吸收，均不另論罪。被告先後多次施用第二級毒品安
    非他命（其中一次係與海洛因同時施用）之行為，時間緊接
    ，方法相同，所犯為構成要件相同之罪，顯係基於概括犯意
    反覆為之，為連續犯，應依刑法第56條規定論以一罪。查被
    告多次施用安非他命，其中一次係與海洛因同時施用，即明
    知吸食器之玻璃球內殘留有未燒烤完全之海洛因，仍以將安
    非他命置入摻雜後，再一併燒烤吸聞所生煙霧之方式，同時
    施用之事實，迭據被告於本院94年11月23日準備程序及同年
    1 月4 日審理期日供明在卷（見本院卷第17頁、本院卷第47
    及48頁）。按「海洛因及安非他命之吸食方式，依施用者之
    使用習慣而有所不同，並無一定模式可循。依本局以往鑑定
    之經驗，確曾於毒品證物及吸食工具等之檢驗，發現前二者
    毒品雜之案例，故研判應有施用者將二者同置於吸食器內施
    用之可能……依據文獻之記載，海洛因之熔點約為攝氏170
    度，甲基安非他命之熔點約為攝氏172 至174 四度（即熔點
    相近）……」、「一般而言，甲基安非他命或海洛因大多分
    開使用。下列幾個情洛會有混用時候：1.有些海洛因使用者
    喜好加入甲基安非他命以增加其舒暢感覺；2.原先使用甲基
    安非他命者開始嘗試使用海洛因時……因此，在上述之第1
    及第2 情況下，較為常見甲基安非他命與海洛因同時放玻璃
    球內燒烤吸用。這兩種藥物同時施用不會引起排斥，甚至在
    欣快感方面有被加強的可能」等情，分別經法務部調查局於
    91年6 月28日以調科壹字第09100425110 號及行政院國軍退
    除役官兵輔導委員會臺北榮民總醫院於93年5 月11日以北總
    內字第0930023372號函明在卷，為本院承辦此類案件職務上
    所已知。另經本院依被告所辯，設題：「某甲（指綽號「光
    頭」之不詳成年男子）將第一級毒品海洛因與第二級毒品安
    非他命混合置入吸食器之玻璃球內以火燒烤吸用後，玻璃球
    內殘留薄層殘渣，嗣某乙（指被告）再將第二級毒品安非他
    命置入同一吸食器之玻璃球內燒烤吸用，則某乙之尿液是否
    可能以氣相層析質譜儀法檢驗出鴉片類藥物之陽性反應？」
    函詢法務部法醫研究所，該所函覆亦謂：「依常理判斷若吸
    食器毒品未燒烤完全則後者吸食時亦有可能會一併吸食到殘
    留毒品成分，導致尿液呈鴉片類陽性反應」等語，有該所94
    年12月19日法醫毒字第0940005195號函1 件存卷可按（見本
    院卷第33頁），由此可見，被告上揭供述尚可採信。被告該
    次摻雜施用海洛因及安非他命，係在同一地點，以同一方法
    ，同時施用第一級及第二級毒品，僅有一個施用行為，同時
    觸犯上開二罪名，為想像競合犯。其前後多次施用安非他命
    之犯行，應先依連續犯之規定，論以連續施用第二級毒品之
    一罪，因其中一次施用安非他命行為與施用海洛因有想像競
    合犯之關係，再依刑法第55條規定，從一重以施用第一級毒
    品罪處斷（最高法院91年度台上字第3361號判決意旨參照）
    。公訴人認被告所犯上開二罪，應予分論併罰云云，容有誤
    會。又被告前於90年間因竊盜案件，經本院以90年度板簡字
    第651 號判處有期徒刑3 月，如易科罰金，以銀元300 元折
    算1 日確定，已於90年10月16日易科罰金執行完畢之事實，
    有臺灣灣高等法院被告前案紀錄表附卷可稽，其於有期徒刑
    執行完畢後5 年以內，再犯本件有期徒刑以上之罪，為累犯
    ，應依刑法第47條規定加重其刑。爰審酌被告正值少壯之年
    ，不思努力進取，竟一再沈迷於毒品，前因施用毒品曾獲不
    起訴處分之寬典，並經本院論罪科刑，尚待執行，更應知所
    惕勵，詎仍再犯本案，顯見其自制力薄弱，心存僥倖，惟其
    施用毒品所生危害，實以自戕身心健康為主，對於他人生命
    、身體、財產等法益，尚無直接明顯之重大實害，兼衡其智
    識程度、犯罪之動機、目的、手段，暨犯罪後之態度等一切
    情狀，量處如主文所示之刑，以示懲儆。被告用以施用第一
    級毒品海洛因、第二級毒品安非他命之吸食器，未據扣案，
    復無證據堪認目前仍然存在，爰不諭知沒收之，附此敘明。
據上論斷，應依刑事訴訟法第273 條之1 第1 項、第299 條第1
項前段，毒品危害防制條例第10條第1 項、第2 項，刑法第11條
前段、第56條、第55條、第47條，判決如主文。
本案經檢察官蘇揚旭到庭執行職務。
中    華    民    國    95    年    1     月    11    日
                  刑事第十六庭  法  官  朱嘉川
以上正本證明與原本無異。
如不服本判決，應於判決送達後10日內，向本院提出上訴狀。
                                書記官  陳聖儒
中    華    民    國    95    年    1     月    11    日
附錄本案論罪科刑法條全文：
毒品危害防制條例第10條：
施用第一級毒品者，處6 月以上5 年以下有期徒刑。
施用第二級毒品者，處3 年以下有期徒刑。


司法院資訊處製作；財團法人民間司法改革基金會備份。
